臺灣高等法院民事裁定
109年度勞聲字第199號
聲  請  人  姜榮昇

上列聲請人因與相對人元大保全股份有限公司間確認僱傭關係等
事件，對於中華民國109年6月24日臺灣臺北地方法院109年度重
勞訴字第24號裁定提起抗告(本院109年度勞抗字第84號)，並聲
請訴訟救助，本院裁定如下：
    主     文
聲請駁回。
聲請訴訟費用由聲請人負擔。
    理     由
一、按訴訟救助須以當事人無資力支出訴訟費用及非顯無勝訴之
    望為要件；當事人因無資力支出訴訟費用而聲請訴訟救助者
    ，關於無資力支出訴訟費用之事由，應提出可使法院信其主
    張為真實並能即時調查之證據，以釋明之，此觀民事訴訟法
    第107條、第109條第2項、第284條之規定自明。又所謂無資
    力支出訴訟費用，係指窘於生活，且缺乏經濟信用，並無籌
    措款項以支出訴訟費用之信用技能者而言（最高法院43年台
    抗字第152號判例意旨參照）。又法院調查聲請人是否無資
    力支出訴訟費用，專就聲請人提出之證據為之，如聲請人未
    提出證據，或依其提出之證據，未能信其無資力支出訴訟費
    用之主張為真實，即應將其聲請駁回，並無派員調查之必要
    （最高法院108年度台抗字第433號裁定意旨參照）；所謂顯
    無勝訴之望者，係指聲請訴訟救助之當事人所提起之訴或上
    訴依其主張之事實於法律上本無獲得勝訴之望；或其起訴或
    上訴為不合法之情形而言（最高法院87年度台抗字第660號
    裁定參照）。
二、本件兩造間確認僱傭關係等事件（下稱本案事件），聲請人
    不服民國109年6月24日原法院109年度重勞訴字第24號裁定
    （下稱系爭裁定），提起抗告，並聲請訴訟救助。惟查，聲
    請人雖主張伊自100年1月28日退保勞工保險後，即無業無收
    入迄今已8年，目前生活困難等情，並提出107年度綜合所得
    稅各類所得資料清單、勞工保險被保險人投保資料表、全國
    財產稅總歸戶財產查詢清單及原法院108年度救字第302號裁
    定(見本院卷第15至23頁)為證。惟觀諸前揭所得資料清單、
    財產查詢清單、投保資料，聲請人於107年仍有薪資所得新
    臺幣（下同）2萬9330元，並曾領取勞保老年1次給付，難謂
    已釋明其確係窘於生活，且已缺乏籌措抗告裁判費1000元之
    信用或技能，致無力支付本件應納之抗告費，其亦未釋明有
    勞動事件法第14條第1項規定符合社會救助法規定之低收入
    戶、中低收入戶，或特殊境遇家庭扶助條例第4條第1項之特
    殊境遇家庭。另原法院108年度救字第302號裁定固准許聲請
    人另案之訴訟救助聲請，惟無拘束本院之效力，且該裁定係
    針對訴訟事件之訴訟費用而為，本件屬抗告裁判費，亦無從
    比附援引。準此，聲請人未釋明其無資力支出抗告裁判費，
    所為訴訟救助聲請，於法已有未合。又聲請人於原法院就本
    案事件起訴，依勞動事件法第16條第2項規定，視為調解之
    聲請。其未據繳納勞動調解聲請費5000元，原法院乃於109
    年3月4日以109年度勞專調字第38號裁定命其於裁定送達後5
    日內補正（下稱原審補費裁定），該裁定已於同年月10日送
    達聲請人（見系爭事件卷第75頁）。聲請人於原法院就本案
    事件聲請訴訟救助，則經原法院於109年2月27日以109年度
    救字第75號裁定駁回聲請（下稱原審駁回救助裁定），其雖
    對於原審駁回救助裁定及原審補費裁定提起抗告，惟本院於
    109年4月23日及同年月28日分別以109年度勞抗字第28、31
    號裁定駁回其抗告確定，有各該裁定存卷可稽。聲請人就本
    案事件聲請訴訟救助既經駁回確定，其逾期未依原審補費裁
    定繳納勞動調解聲請費，有原法院收費答詢表查詢及繳費查
    詢清單可稽（見本案事件卷第93至95頁），則其本案事件之
    起訴視為調解之聲請而有不合法應以裁定駁回之情形，依勞
    動事件法審理細則第18條第2項規定，應改分為勞動訴訟事
    件後，依民事訴訟法第249條第1項規定，駁回聲請人之訴。
    原法院據此，認其訴不合法以系爭裁定駁回，及命負擔訴訟
    費用，尚無違誤。聲請人就系爭裁定提起抗告，即屬顯無勝
    訴之望，所為聲請訴訟救助，於法亦有未合。揆諸首揭說明
    ，無從准許，應予駁回。
三、爰裁定如主文。
中　　華　　民　　國　　109 　年　　10　　月　　15　　日
                    勞動法庭
                        審判長法  官  方彬彬
                              法  官  沈佳宜
                              法  官  周群翔
正本係照原本作成。
如不服本裁定，應於收受送達後10日內向本院提出抗告狀，並應
繳納抗告費新臺幣１千元。
中　　華　　民　　國　　109 　年　　10　　月　　15　　日

　　　　　　　　　　　　    　書記官  秦千瑜